臺灣彰化地方法院刑事判決　　　　　　　　　　　　　九十一年度易字第五七二號
　　公　訴　人　臺灣彰化地方法院檢察署檢察官
　　被　　　告　甲○○別名王.
右列被告因詐欺案件，經檢察官提起公訴（九十一年度偵字第三三七一號），本院判
決如左：
    主  文
甲○○連續意圖為自己不法之所有，以詐術使人將本人之物交付，處有期徒刑伍月，
如易科罰金，以佰元折算壹日。
    事  實
一、甲○○（別名王日峰）基於意圖為自己不法所有之概括犯意，得知設於彰化縣員
    林鎮○○路○段三一四巷四○一號之明貴企業有限公司（簡稱明貴公司）須設置
    廢水處理設備後，即於民國八十八年八月間至該公司向負責人丁○○表示可代為
    設計施工廢水處理設備。迨該廢水處理設備完工後之不詳日期，甲○○向丁○○
    詐稱：為順利通過彰化縣環境保護局（簡稱環保局）檢查，避免再徒生環保困擾
    ，要求丁○○給付新臺幣（下同）三萬元公關費，丁○○為期廢水處理設備順利
    通過檢查，即陷於錯誤依甲○○要求給付三萬元；惟明貴公司於八十九年九月七
    日因排放廢水未符合放流水標準，及未申請排放許可而排放廢污水於地面水體，
    經彰化縣環境保護局告發，並開立均為罰鍰六萬元之罰單各一張，丁○○即向甲○○詢問，甲○○竟承上意圖為自己不法所有之詐欺概括犯意，訛稱是環保局內
    稽查人員有更換，需再給付三萬元公關費用並能將罰單處理掉，丁○○因此陷於
    錯誤交付後，甲○○旋於數日後再向丁○○要求再補給付一萬五千元公關費，丁○○再行給付，惟丁○○不知該二筆罰單不但未經繳納亦未經註銷，迨至八十九
    年十二月一日明貴公司又因排放廢水未符合放流水標準，及未申請排放許可而排
    放廢污水於地面水體，再經環保局告發，丁○○於經環保局告知於八十九年九月
    七日告發之罰單亦未繳納，始知受騙。
二、案經臺灣彰化地方法院檢察署檢察官自動檢舉偵查起訴。
    理  由
一、訊據被告甲○○矢口否認前揭犯行，辯稱：伊並無向明貴公司說是公關費，伊係
    幫明貴公司代繳罰款，因依規定可分期繳納，所以準備先代繳罰款三萬元，惟伊
    因事多遺忘而未為代繳，並無詐欺之意。惟查：被告前揭事實，業據證人即明貴
    公司負責人丁○○於環保局之訪談紀錄、檢察官偵查及本院審理中均證述明確；
    雖本件因距案發有相當時日，致證人丁○○於上揭證述就被告詐欺之過程、時間
    有歧而未全相同，惟按，被害人或證人之陳述有部分前後不一致或相互間有所歧
    異時，究竟何者為可採，何者為不足採，法院原得本其自由心證予以斟酌取捨，
    非謂一有不符或歧異，即應認其全部供述均為不可採信，此最高法院著有四十七
    年台上字第一五七八號判例可資參照；且證人丁○○就被告一再向伊告稱係收取
    公關費一節，均證述一致明確，自不因證人丁○○證述有關過程、時間有歧異即
    謂其證詞不足採，併予敘明。遞查，證人丁○○與被告原無怨隙，且為有正當職
    業之工廠負責人，縱對被告未代為繳款有所不滿，惟究非仇怨，應不至甘冒偽證
    刑責而為設詞誣陷之理。又查，明貴公司確於八十九年九月七日、同年十二月一
    日因排放廢水未符合放流水標準，及未申請排放許可而排放廢污水於地面水體，
    二度遭環保局開單告發，有彰化縣政府八十九年十月十二日八九彰府環二字第一
    一○九六八號函附之違反水污染防治法案件處分書影本二紙、水污染稽查紀錄在
    卷可參（見偵卷第二十六頁）、彰化縣環境保護局九十年三月三十日九十彰環政
    字第九三○二號函附之經開單告發、繳款歷史情況，及強制執行列管清冊在卷足
    憑（見偵卷第八十六頁），亦均與證人丁○○所證情節相符；被告犯行應堪認定
    。
二、核被告所為，係犯刑法第三百三十九條第一項之詐欺罪。其先後二次犯行，時間
    緊接、手法及犯罪構成要件相同，顯係基於概括之犯意為之，為連續犯，應依刑
    法第五十六條之規定僅論以一罪並加重其刑。爰審酌被告犯罪之動機、目的、詐
    騙之金額、手段不但致被害人公司受財產損失，復戕害公權力之威信，惟今亦已
    償還被害人公司部分款項( 有匯款資料影本在卷可憑 )，及犯罪後之態度等一切
    情狀，量處如主文所示之刑，並諭知易科罰金之折算標準，以示懲儆。
三、又被告為前開犯罪行為後，刑法第四十一條已於九十年一月十日修正公布，經比
    較修正前後之規定，以修正後之新法較有利於被告，爰依刑法第二條第一項前段
    規定，適用修正後之刑法第四十一條第一項前段，而諭知易科罰金之折算標準，
    附此敘明。
三、公訴意旨另以：被告甲○○，明知維王羽毛廠股份有限公司（設於彰化縣二林鎮
    ○○路二四五巷九號）、大漢羽毛廠（設於彰化縣埔鹽鄉○○路二四五巷九號）
    、英芳牧場（設於彰化縣彰化市○○里○○街四十一巷八弄七之六號）因環保案
    件經環保局開立罰單，且明知每張罰單（各張均罰鍰六萬元）均應全額繳納，竟
    基於意圖為自己不法所有之概括犯意，自八十八年十月間起，至八十九年間止，
    先後向維王羽毛廠股份有限公司負責人乙○○、大漢羽毛廠負責人丙○○、英芳
    牧場負責人張英芳等人表示伊與彰化縣環境保護局內部人員關係良好，每張應繳
    金額六萬元罰鍰之罰單伊均可以一萬五千元至四萬元不等之金額擺平，或表示繳
    交現金後就可以獲得彰化縣環境保護局擔保不移送法辦等言語，使乙○○、丙○○、張英芳等人陷於錯誤，交付三萬元、四萬元、三萬元之罰鍰金額予被告甲○○，嗣因乙○○、丙○○、丁○○、張英芳等人先後經彰化縣環境保護局通知應
    行補繳前揭罰鍰，始知受騙；因認被告涉犯刑法第三百三十九條第一項之罪嫌。
四、公訴人認被告涉犯上揭詐欺犯行，係以證人即維王羽毛廠股份有限公司負責人乙○○、大漢羽毛廠負責人丙○○、英芳牧場負責人張英芳等人於偵查中證述屬實
    為其主要論據；訊據被告堅詞否認有何詐欺情事，辯稱: 伊受證人等委託代繳罰
    款，環保局之罰款本來就可以分期繳納，伊向證人等收取部分罰款時有向渠等說
    明清楚，英芳牧場經張英芳提醒後伊就去繳了，其餘廠商是伊事情多忘記去繳，
    後來景氣不好還不出錢，不是騙錢等語。
五、按犯罪事實應依證據認定之，無證據不得推定其犯罪事實，又不能證明被告犯罪
    者，應諭知無罪之判決，刑事訴訟法第一百五十四條、第三百零一條第一項分別
    定有明文。次按事實之認定，應憑證據，如未能發現相當證據，或證據不足以證
    明，自不能以推測或擬制之方法，為裁判基礎（最高法院四十年台上字第八十六
    號判例參照）。又認定犯罪事實，所憑之證據，雖不以直接證據為限，間接證據
    亦包括在內，然無論直接或間接證據，其為訴訟上之證明，須於通常一般之人均
    不致於有所懷疑，而得確信其為真實之程度者，始得據為有罪之認定，倘其證明
    尚未達到此一程度，而有合理之懷疑存在時，即無從為有罪之認定（最高法院七
    十六年台上字第四九八六號判例參照）。
六、經查，本院函詢彰化縣環保局，該局所開立之罰鍰罰單，有無可分期繳納之規定
    ？該局答覆：業主可依「行政執行事件核准分期繳納執行金額實施要點」第四條
    規定以分期付款方式繳納，有該局九十一年七月十八日彰環三字第０９１００２
    ２３１５０號函在卷可憑；再查，就被告有無告知證人所收取之款為代分期繳納
    罰款一節，證人張英芳到院證稱：「當時被告是跟我說，如果經濟困難時可先繳
    一部分，後來環保局來催繳時我告訴被告，被告就有去繳了，本件我覺得我沒有
    損失，所以我不覺得他有騙我。」等語；證人乙○○亦到院證陳：被告有跟伊講
    過可以先繳部分等語；證人丙○○於則到院證稱：「（被告拿你三萬元有否跟你
    說是分期付款或是說三萬元就可以解決罰單的事？）事隔太久我記不得被告是怎
    麼跟我講的。」等語，故由上揭證人之證詞，無論係證述被告有明確告知是分期
    繳納，或已不復記憶被告當時是如何告知，均尚不能認定被告有公訴意旨所述之
    詐欺犯行；揆諸首開條文及判例說明，自不能率為被告有詐欺犯行之推定，原應
    諭知被告無罪，惟公訴人認此部分與前開論罪科刑部分有連續犯之裁判上一罪關
    係，本院不另為無罪之諭知。
據上論斷，應依刑事訴訟法第二百九十九條第一項前段，刑法第二條第一項前段、第
五十六條、第三百三十九條第一項、第四十一條第一項前段，罰金罰鍰提高標準條例
第一條前段、第二條，判決如主文。
本案經檢察官許嘉龍到庭執行職務。
中    華    民    國    九十一    年    十一      月      二十七        日
                                臺灣彰化地方法院刑事第二庭
                                    法      官  吳  俊  螢
右正本證明與原本無異。
如不服本判決，應於送達後十日內向本院提出上訴狀(須附繕本)。
告訴人或被害人對於判決如有不服具備理由請求檢察官上訴者，其上訴期間之計算係
以檢察官收受判決正本之日期為準。
                                    法院書記官  莊  素  美
中    華    民    國    九十一    年    十一      月      二十八        日
刑法第三百三十九條
意圖為自己或第三人不法之所有，以詐術使人將本人或第三人之物交付者，處五年以
下有期徒刑、拘役或科或併科一千元以下罰金。
以前項方法得財產上不法之利益或使第三人得之者亦同。
前二項之未遂犯罰之。
